臺灣臺北地方法院刑事判決　　　　　 　 93年度訴字第1533號
　　公　訴　人　臺灣臺北地方法院檢察署檢察官
　　被　　　告　丙○○
　　　　　　　　　　　　（
　　選任辯護人　陳雅珍律師
　　　　　　　　張　權律師
上列被告因殺人未遂等案件，經檢察官提起公訴（93年度偵字第
15944號），本院判決如下：
    主  文
丙○○殺人未遂，處有期徒刑伍年陸月，扣案之仿COLT廠半自動
改造玩具手槍壹支（含彈匣壹個，槍枝管制編號：0000000000）
及改造子彈、彈頭、彈殼各壹顆均沒收；又未經許可持有可發射
子彈具有殺傷力之改造手槍，處有期徒刑壹年貳月，併科罰金新
台幣伍萬元，罰金如易服勞役，以新臺幣玖佰元即銀元參佰元折
算壹日，改造子彈壹顆沒收。應執行有期徒刑陸年肆月，併科罰
金新台幣伍萬元，罰金如易服勞役，以新臺幣玖佰元即銀元參佰
元折算壹日，扣案之仿COLT廠半自動改造玩具手槍壹支（含彈匣
壹個，槍枝管制編號：0000000000）及改造子彈、彈頭、彈殼各
壹顆均沒收。
    事  實
一、丙○○明知可發射子彈具有殺傷力之手槍及具有殺傷力之改
    造子彈，均屬槍砲彈藥刀械管制條例所列管之槍砲及彈藥，
    未經許可，不得無故持有，竟因一時興起，萌生非法持有改
    造手槍及子彈之犯意，於民國93年7月間某日，在臺北市○○街附近，以新台幣（以下同）3萬元之價格，向一綽號「
    阿西」（真實姓名、年籍均不詳）之男子，購買業經換裝金
    屬槍管，可發射子彈並具有殺傷力之仿COLT廠半自動手槍製
    造之改造玩具手槍1支 (含彈匣）及由玩具金屬彈殼加裝直
    徑約6㎜鋼珠改造而成之改造子彈3顆（另有不具殺傷力之玩
    具金屬彈殼4顆），未經許可而持有該可發射子彈具有殺傷
    力之改造玩具手槍1支及具有殺傷力之改造子彈3顆，並將前
    開改造玩具手槍及子彈（連同不具殺傷力之玩具金屬彈殼4
    顆）置於機車置物箱內。嗣因丙○○女友乙○○多次表示分
    手之意，丙○○認已付出甚多，不甘情感落空，乃於93 年9
    月5日上午約11時許，將前開槍彈（子彈已上膛）置於提袋
    內，另帶威士忌洋酒一瓶，攜往臺北市○○區○○路340號
    14 樓乙○○住處。到場後，丙○○先將放有前開槍彈之提
    袋置於門口鞋櫃上，僅拿取威士忌洋酒進入客廳飲用，二人
    交談間，丙○○要求乙○○同意繼續交往，並表示願意提供
    金錢予乙○○使用等語，惟仍遭乙○○拒絕，雙方因而發生
    爭吵。同日中午十二時許，丙○○因不滿乙○○堅持分手，
    竟憤而萌生殺人犯意，起身前往門旁鞋櫃上取出提袋內業已
    上膛之槍彈後，返回客廳持槍指向乙○○及施雅（乙○○
    之女）二人，乙○○見狀乃轉身護住施雅，丙○○即持槍
    抵住乙○○左下顎開槍，致乙○○左臉頰2x1公分穿刺傷合
    併瘀傷10x5公分、左臉下顎骨骨折，子彈並卡在第一頸椎與
    第二頸椎間，造成脊椎損傷等傷害。乙○○中槍後，為保護
    具手槍之彈匣脫落，隨後該改造玩具手槍亦遭乙○○撥落地
    板，施雅趁隙依乙○○之指示拾起前開改造玩具手槍及脫
    落之彈匣丟出屋外，並撥打119電話，呼叫救護車求援。隨
    後乙○○央求被告協助其下樓就醫，被告乃任由乙○○攀扶
    藉力，隨其搭乘電梯下樓登上救護車，送往臺北市立忠孝醫
    院急救後，始悻免於難而未生死亡之結果。又前開槍彈掉落
    地面時，因撞擊發出爆裂聲響，適有機車騎士經過，見狀乃
    前往臺北市政府警察局信義分局五分埔派出所（設臺北市○○路333號）報警，員警當時亦接獲臺北市政府警察局信義
    分局勤務中心通知，遂出外搜尋。其中警員甲○○因聽見業
    已下樓之施雅哭聲，尋聲前往查看，施雅見警員到場，
    即當場指稱丙○○殺害其母等語。警員胡仁育則見救護車離
    去時，丙○○亦在路旁攔停計程車，欲行離去，而前往攔阻
    丙○○，並見其身上衣物染有血漬，而將其帶回調查。嗣經
    警於乙○○住處及樓下，共扣得具有殺傷力之改造子彈2 顆
    ，及丙○○所有，供射殺乙○○所用之仿COLT廠半自動改造
    玩具手槍1支（含彈匣1個，其滑套業已斷裂，無法供擊發子
    彈使用而不具殺傷力，槍枝管制編號：0000000000）、彈殼
    1顆，並於臺北市立忠孝醫院手術室內扣得丙○○所有，射
    殺乙○○所用之彈頭1顆；另有不具殺傷力之玩具金屬彈殼
    5顆。
二、案經臺北市政府警察局信義分局報請臺灣臺北地方法院檢察
    署檢察官偵查起訴。
    理  由
一、訊據被告丙○○固供承於前開時、地，以3萬元之價格購得
    前述改造手槍及子彈而持有之，惟矢口否認有何殺人犯意，
    辯稱當時只想出示槍枝，威嚇乙○○，未料乙○○見狀竟上
    前搶槍，並因乙○○之身高較高，致槍管朝上，拉扯中不知
    何人扣動扳機，因而擊發子彈，射中乙○○左臉下顎云云。
二、經查：
    (一)被告於93年7月間，在臺北市○○街附近，以3萬元向一綽
      號「阿西」（真實姓名、年籍不詳）之男子，購買改造玩
      具手槍1支 (含彈匣1個）、改造子彈3顆（另有玩具金屬
      彈殼4顆）而持有之事實，業據被告於偵查（見93年度偵
      字15944號偵查卷第83頁）及本院審理時（見本院卷第75
      頁）供承不諱，並有改造玩具手槍一支、子彈2顆及彈頭
      一個扣案可憑。其中，改造玩具手槍1支（含彈匣1個，以
      下同），係由仿COLT廠半自動手槍製造之改造玩具手槍，
      換裝土造金屬槍管改造而成，有內政部警政署刑事警察局
      93年9月24日刑鑑字第0930187114號槍彈鑑定書一件附卷
      可稽（見同前偵查卷第69至71頁）。而該改造玩具手槍送
      鑑定時，雖因滑套業已斷裂，無法供擊發子彈使用，認定
      不具殺傷力（見同前偵查卷第71頁）；惟其前已經被告用
      以發射子彈，造成乙○○左臉頰2x1公分穿刺傷合併瘀傷
      10x5公分、左臉下顎骨骨折，子彈並卡在第一頸椎與第二
      頸椎間，造成脊椎損傷，此據證人乙○○、施雅二人證
      述在卷，並有臺北市立忠孝醫院驗傷診斷書一件（見同前
      偵查卷第79頁）及該院93年10月27日函送之乙○○病歷影
      本（見同前偵查卷第94至151頁）附卷可稽。其後因被告
      與乙○○發生拉扯，導致該改造手槍掉落地板，再由施
      雅從14樓高處向戶外丟落地面，故經警查獲時已呈破損而
      非完整組合，此據證人乙○○、施雅於本院審理時證述
      在卷，詰之證人即警員胡仁育亦證稱其接獲民眾報案，外
      出查看時，係見到地下有碎裂之槍枝零件等語綦詳（見本
      院卷第66頁背面），並有送鑑時之手槍照片1幀（見同前
      偵查卷第72頁）在卷可憑，足證該改造手槍於被告持有中
      原可發射子彈，且具有殺傷力甚明。另扣案之子彈二顆，
      經驗定係由玩具金屬彈殼加裝直徑約6㎜鋼珠改造而成之
      改造子彈，經採樣試射之結果可供擊發，認具殺傷力，有
      前揭槍彈鑑定書之記載可憑；至於扣案之金屬彈殼5顆，
      除用以射擊乙○○之子彈一顆，其彈頭卡在乙○○第一、
      二頸椎間，足認原具殺傷力外，其餘四顆均係金屬彈殼（
      詳同前槍彈鑑定書），自不具殺傷力。縱上所述，足認被
      告原向「阿西」購買而持有之槍彈中，共有改造手槍1支
      及子彈3顆，具有殺傷力，而為槍砲彈藥刀械管制條例所
      列管之可發射子彈，具有殺傷力之改造手槍及具有殺傷力
      之子彈，非經許可，均不得持有。
    (二)被告於警詢及偵查中，雖一度供稱前開改造手槍及子彈，
      係於臺北市○○街永春捷運站後巷內拾得，原均置於蛋捲
      禮盒之鐵盒內，未經試射，不知是否具有殺傷力云云。然
      核被告原持有之改造手槍1支及子彈3顆，均具有殺傷力已
      如前述，其未經許可而持有者，因涉有刑責，自當謹慎持
      有，避免為人查悉，是否可能任意棄置於市區巷道內，惹
      人注意，已非無疑；且被告係從事鐵工（見同前偵查卷第
      82頁），而非拾荒業者，衡情亦無任意撿拾路旁棄置鐵盒
      ，加以保管之理；遑論本件被告既稱單純拾獲，未經試射
      ，不知是否具有殺傷力，卻無故持有近2月，進而攜往乙○○住處加以使用，亦有未合。因認其此部分自白顯與常
      情有違，不足採信，應以其偵查及本院審理時所述，以3
      萬元之價格向綽號「阿西」之人購入等語，方為可採。其
      明知而無故持有前開槍砲彈藥刀械管制條例列管之改造手
      槍及子彈，堪予認定。
三、次查：
    (一)被告於乙○○前址住處與之發生爭吵，進而取出前述子彈
      業已上膛之改造手槍後，先指向乙○○、施雅母女二人
      ，嗣見乙○○轉身護住施雅，即以手槍抵住乙○○之左
      下顎開槍，當時雙方並無拉扯搶奪槍枝之動作，此據證人
      乙○○證稱：「... 被告拿出槍後，我很害怕，叫被告不
      要如此，但被告用力推我。用槍指著我及施雅。... 我
      就抱著我女兒（施雅），被告就將槍口抵住我的左下顎
      ... 後被告就開槍」（見本院卷第69頁背面審理筆錄）、
      「（當天和被告）在吃飯的時候有（發生爭吵）」、「（
      爭吵時）沒有（拉扯）」（見本院卷第70頁審理筆錄），
      證人施雅證稱：「他（被告）用槍指著我與我母親，
      ... 當時我與我母親站在一起，我站在我母親後面... 然
      後我媽就轉身抱住我，然後被告就拿槍口抵住我媽媽的頭
      部...後來我媽就轉身叫被告不要這樣，被告就開槍了」
      （見本院第72頁審理筆錄）等語綦詳；核與乙○○所受傷
      情（左臉頰2x1公分穿刺傷合併瘀傷10x5公分、左臉下顎
      骨骨折，子彈並卡在第一、二頸椎間）相符，並有前述驗
      傷診斷書及病歷等件可憑，足證被告確係持槍指向乙○○
      之左下顎開槍。
    (二)被告雖引用證人施雅於93年11月1日偵查中指稱「他們
      二人拉扯，他即開槍了」一語（見同前偵查卷第154頁）
      ，辯稱其與乙○○拉扯之間，不知何人在槍口朝上之情況
      下，扣動扳機，擊發子彈而誤中乙○○云云。除與前開事
      證有違外，參諸施雅偵查中之證述內容為：「... 他（
      被告）拿槍指著我及我媽媽，我媽抱著我，他先用槍指著
      我媽媽的頭部，我媽媽推他，他仍用槍指著我媽，他們二
      人拉扯，他即開槍了，是很近的距離，對著我媽的左下顎
      開槍，我媽沒有與他搶槍，只有說你把槍拿給我，在開槍
      前我媽均沒有碰過槍，是被告握著好好的，開槍後我嚇一
      大跳，我媽抱住他，我在我媽後面，他好像要對我開槍，
      他有退彈殼，好像要再開第二槍，我媽與他拉扯搶槍，不
      讓他再開槍，彈匣即掉下來... 」（見同前偵查卷第154
      頁），亦已陳明乙○○在被告開槍前，並無拉扯槍枝之動
      作，核與彼等於本院審理時證述之情節相符，被告逕行引
      用偵查筆錄之片段內容，指摘乙○○於本院審理時之證詞
      偏頗不實，顯屬斷章取意，委無足採。
    (三)頭部為人體之要害，持槍射擊頭部足以致人於死，為眾所
      周知之事。本件被告於近距離之情形下，抵住乙○○左下
      顎發射子彈，其具有殺人犯意甚明，此不因被告事後有無
      繼續射擊或協助就醫而有不同。遑論本件被告開槍後，經
      乙○○奮力抵抗搶取，致該改造手槍之彈匣先行掉落後，
      手槍亦經打落地板，而由施雅將之丟出戶外，此據證人
      乙○○證稱：「我看被告好像要再開第二槍，我就衝過去
      搶他的槍。」、證人施雅稱：「.. 我媽就趴在被告身
      上，我媽想搶被告的槍，接著彈匣就掉下來了，我把彈匣
      撿起來，要丟出陽台，被告不准我丟，我就沒有丟，後來
      我媽把被告的槍弄到地上，我就把槍及彈匣都撿起來，往
      外丟，然後我媽就叫我打119，被告本來不准我打，後來
      我媽媽擋著被告，所以我有打。」（以上見本院卷第69
      頁背面、第72頁審理筆錄）等語在卷。且被告雖隨同乙○○下樓登上救護車，惟僅消極借力，而非積極攙扶下樓，
      亦經證人乙○○指稱：「（如何到樓下乘坐救護車？）我
      是從被告的身旁，拉著被告的身上的腰包下去的。」、「
      因為當時我沒有力氣，所以必需藉著被告的力下樓，被告
      也有下樓的動作，因為我有求被告帶我下樓」（見本院卷
      第70、71頁審理筆錄），核與證人施雅指稱：「（你的
      母親是如何下樓上救護車？）我媽求被告帶他去醫院，他
      們二人就搭電梯下樓，我媽那時是拉著被告的衣服，靠著
      被告走。」（見本院卷第72頁背面審理筆錄）等情相符。
      被告辯稱事後緊急攙扶乙○○就醫，足見並無殺人之意云
      云，核與前開事證有違，顯不足採。綜上所述，本件被告
      基於殺人故意，開槍射擊乙○○，事證明確，亦堪認定。
四、核本件改造手槍1支（含彈匣），係由仿COLT廠半自動手槍
    製造之改造玩具手槍，換裝土造金屬槍管改造而成，可發射
    子彈而具有殺傷力；扣案之改造子彈2顆及業已用於射擊乙○○之子彈1顆，係由玩具金屬彈殼加裝直徑約6㎜鋼珠改造
    而成之改造子彈，亦具有殺傷力，已詳前述。前開改造手槍
    及子彈，分別屬於槍砲彈藥刀械管制條例第4條第1項第1、2
    款所稱之槍砲及子彈。被告未經許可而持有，所為係犯修正
    前之槍砲彈藥刀械管制條例第11條第4項之未經許可，持有
    可發射子彈具有殺傷力之改造手槍罪及同條例第12條第4項
    之未經許可，持有子彈罪。其以一持有行為，同時觸犯前開
    2罪，為想像競合犯，應依刑法第55條規定，從一重之未經
    許可，持有可發射子彈具有殺傷力之改造手槍罪處斷。按被
    告行為後，槍砲彈藥刀械管制條例已於94年1月26日修正公
    布、同年月29日生效，就未經許可持有改造手槍之行為，依
    修正後即本件判決時之槍砲彈藥刀械管制條例第8條第4項規
    定，其法定刑為3年以上10年以下有期徒刑，併科新台幣7百
    萬元以下罰金；比較被告行為時有效之同條例第11條第4項
    規定（法定刑為1年以上7年以下有期徒刑，併科新台幣7百
    萬元罰金），以被告行為時有效之法律，較有利於被告，是
    依刑法第2條第1項後段規定，本件仍應適用修正前之槍砲彈
    藥刀械管制條例第11條第4項規定，附此敘明。又被告基於
    殺人故意，開槍射殺乙○○而未生死亡之結果，所為係犯刑
    法第271條第2項、第1項之殺人未遂罪；其著手殺人行為而
    未生死亡結果，為未遂犯，應依刑法第26條前段之規定減輕
    其刑。被告所犯前開修正前槍砲彈藥刀械管制條例第11條第
    4 項之未經許可無故持有殺傷力改造手槍罪及刑法第271條
    第2項、第1項之殺人未遂二罪間，犯意各別，行為互異，應
    予分論併罰。公訴人雖認前開二罪間，具有方法目的之牽連
    關係；惟訊之被告自警詢至本院審理時，均否認取得前開改
    造手槍及子彈時，有何用以對付乙○○之意思（見本院卷第
    75 頁審理筆錄），參以被告於當日上午十一時前後即到達
    乙○○住處，其後尚以給付金錢為由，要求繼續交往，直至
    同日中午十二時許，因遭乙○○堅持拒絕，發生爭吵，始行
    起身前往門旁鞋櫃上取出槍彈射擊，業據證人乙○○、施
    雅證述在卷，此外亦無其他證據足認被告購買前開槍彈而持
    有時，有何射殺乙○○之意圖，自難僅以被告用以殺害乙○○之行為，即認該二罪間具有方法、目的或原因、結果之牽
    連犯裁判上一罪關係。公訴人認依刑法第55條規定，應從一
    重之殺人未遂罪處斷，容有未洽，併此敘明。
五、爰審酌被告素行及其犯罪之動機、目的、手段、與被害人關
    係、所生危害，及被告犯罪後雖供承持有槍彈而否認殺人犯
    意，然與乙○○母女間已達成和解，並依約交付150萬元賠
    償金額，有和解書一件在卷可憑（見同前偵查卷第85至87
    頁）等情狀，分別量處如主文所示之刑，併科罰金部分並諭
    知易服勞役之折算標準，並依法定其應執行之刑。扣案之改
    造子彈2顆，係槍砲彈藥刀械管制條例列管之子彈，為違禁
    物，除其中1顆業經鑑驗試射滅失外，應依刑法第38條第1項
    第1款規定諭知沒收；另改造手槍1支，原雖可發射子彈具有
    殺傷力，惟扣案時已因滑套斷裂，無法供擊發子彈使用（詳
    見前述），而為被告所有供犯罪所用之物；另扣案之彈頭及
    經被告當場擊發之彈殼一顆，雖已欠缺完整之子彈結構而不
    具殺傷力，然為被告所有，用以供射殺乙○○所用之物，均
    併予宣告沒收。此外其餘扣案之彈殼4個，均欠缺子彈之完
    整結構，亦無證據證明被告用以或預備供本件犯罪之用，故
    不於本件中諭知沒收，附此敘明。
六、末查，被告雖辯稱其符合自首規定，應依刑法第62條規定減
    輕其刑云云。然本件被告開槍射殺乙○○後，係因施雅將
    掉落之改造手槍及彈匣自其14樓之住處丟落地面，造成聲響
    而經路人報警，並因其撥打119電話求援，而經臺北市政府
    警察局信義分局勤務中心通報五分埔派出所進行查證，且由
    警員甲○○、胡仁育分別在永吉路旁發現施雅及被告二人
    ，此據證人胡仁育、甲○○結證在卷（見本院卷第65頁背面
    、第68頁之審理筆錄）。其中證人甲○○出外查看時，因聽
    見女子哭叫聲，而前往查看時，施雅即在永吉路旁告知其
    母親遭被告槍擊一事，此據證人甲○○證述在卷（見本院卷
    第67頁背面審理筆錄），核與證人施雅證稱：「（警察找
    到時）我就指著被告，告訴警察說被告殺我媽媽」、「被告
    當時正在路上走，後來有另外一個警察去抓他。」、「..
    我說那個人殺我媽媽，警察還問我他叫什麼名字，我說他叫
    丙○○。」、「在外面，還沒有進到派出所的時候（告訴警
    察）」等情大致相符（見本院卷第73頁審理筆錄），足證警
    員甲○○於返回派出所進行詢問前，即已知悉本件犯罪事實
    及嫌疑人。被告雖辯稱其於現場時亦已自承犯罪云云，然詰
    之證人即警員胡仁育則指稱：「我們到場時，救護車已準備
    離開前往醫院，我看到施雅在哭，被告身上衣服沾有血跡
    ，那時被告準備坐計程車離去。」、「... 我就跨越馬路去
    追他（被告）所坐的計程車，司機可能從後照鏡見到我在追
    ，所以就停車下來，我就請被告下車。」、「（被告下車後
    有無主動提及他跟本事件之關係？）沒有，但我已經看到他
    身上明顯的血跡，所以就將他帶回派出所。」等語綦詳（見
    本院卷第65頁、第69頁背面）。足證本件被告警詢自白開槍
    射擊前，其犯罪已為偵查機關之公務員所發覺，自與刑法第
    62條自首減輕其刑之規定不符，此亦不因各該公務員間偵查
    分工之事務而有影響。辯護人以證人甲○○僅負責施雅部
    分，而證人胡仁育帶同被告返回派出所時，尚不知施雅之
    指述情形等語，主張被告自行告知警員胡仁育其犯罪行為，
    仍應符合自首要件云云（見本院卷第61頁背面審理筆錄），
    顯不可採。
據上論斷，應依刑事訴訟法第299條第1項前段，修正前之槍砲彈
藥刀械管制條例第11條第4項、第12條第4項，刑法第11條前段、
第2條第1項後段、第271條第2項、第1項、第26條前段、第55條
、第42條第2項、第51條第5款、第38條第1項第1款、第2款，罰
金罰鍰提高標準條例第2條，現行法規所定貨幣單位折算新台幣
條例第2條，判決如主文。
本案經檢察官詹喬偉到庭執行職務。
中　　華　　民　　國　 　 94 　  年　　 2    月  18　 日
                  臺灣臺北地方法院刑事第十一庭
                      審判長法  官  劉方慈
                            法　官  林恆吉
                            法　官  陳正昇
以上正本證明與原本無異。
如不服本判決，應於判決送達後十日內向本院提出上訴狀（應抄
附繕本）。告訴人或被害人如對於本判決不服者，應具備理由請
求檢察官上訴，其上訴期間之計算係以檢察官收受判決正本之日
期為準。
                            書記官  陳豪達
中　　華　　民　　國　 　 94 　  年　　 2    月  18　 日
